臺灣高等法院刑事判決
110年度原上訴字第91號
上  訴  人  
即  被  告  鍾尹芳（原名陳尹芳）



指定辯護人  郭鐙之律師
上列上訴人因毒品危害防制條例案件，不服臺灣桃園地方法院10
9年度原訴字第108號，中華民國110年3月30日第一審判決（起訴
案號：臺灣桃園地方檢察署109年度偵字第4349號），提起上訴
，本院判決如下：
    主  文
上訴駁回。
    事  實
一、鍾尹芳明知甲基安非他命係毒品危害防制條例列管之第二級
    毒品，竟基於與劉昌旺（已歿，另經原審法院判決公訴不受
    理，未據上訴確定）共同基於販賣第二級毒品牟利之犯意聯
    絡，於民國108年10月中旬某日，由鍾尹芳與游錦苓達成販
    賣第二級毒品甲基安非他命之協議，再由鍾尹芳向劉昌旺拿
    取1包約1公克之甲基安非他命，持送至桃園市○○區○○路0段0
    00巷00弄0號處予游錦苓，並收取新臺幣（下同）2千元價金
    再轉交予劉昌旺。嗣經警對劉昌旺使用之手機門號實施通訊
    監察循線查獲，始悉上情。
二、案經臺灣桃園地方檢察署（下稱桃園地檢署）檢察官偵查起
    訴。
    理  由
一、證據能力：
　　按被告以外之人，於審判外之陳述，雖不符刑事訴訟法第15
    9條之1至第159條之4之規定，而經當事人於審判程序同意作
    為證據，法院審酌該言詞陳述或書面陳述作成時之情況，認
    為適當者亦得為證據。當事人、代理人或辯護人於法院調查
    證據時，知有第159條第1項不得為證據之情形，而未於言詞
    辯論終結前聲明異議者，視為有前項之同意。刑事訴訟法第
    159條之5定有明文。本案下列所引用被告以外之人於審判外
    之陳述，經檢察官、上訴人即被告鍾尹芳、辯護人於準備程
    序均同意作為證據，並迄本案言詞辯論終結時均未聲明關於
    證據能力之異議，本院審酌該證據資料製作時之情況，亦無
    違法不當或證明力明顯過低之瑕疵，以之作為證據應屬適當
    ，依上開規定，認該供述證據具證據能力。
二、認定事實：
　　訊據被告就上開犯罪事實坦承不諱，並稱本件與劉昌旺共同
    販賣毒品予游錦苓，劉昌旺有提供毒品給伊施用等語（見本
    院卷第75、103、104頁），核與證人即同案被告劉昌旺、游
    錦苓之證述情節相符（見桃園地檢署109年度偵字第4349號
    卷第55、221頁），足認被告前開任意性自白與事實相符而
    可採信，其確有與劉昌旺共同販賣第二級毒品甲基安非他命
    予游錦苓，以牟取無償取得毒品施用之利益。本案事證明確
    ，被告犯行堪以認定，應依法論科。
三、論罪：
  ㈠被告行為後，毒品危害防制條例第4條第2項、第17條第2項於
    109年1月15日修正公布，並於同年7月15日生效施行：
  ⒈修正前毒品危害防制條例第4條第2項規定：「製造、運輸、
    販賣第二級毒品者，處無期徒刑或7年以上有期徒刑，得併
    科新臺幣1千萬元以下罰金。」修正後則規定：「製造、運
    輸、販賣第二級毒品者，處無期徒刑或10年以上有期徒刑，
    得併科新臺幣1千5百萬元以下罰金。」修正後第4條第2項之
    構成要件雖未變更，然法定刑度較修正前提高，則修正後之
    規定並未較有利於被告。
  ⒉修正前毒品危害防制條例第17條第2項規定：「犯第4條至第8
    條之罪於偵查及審判中均自白者，減輕其刑。」修正後則規
    定：「犯第4條至第8條之罪於偵查及歷次審判中均自白者，
    減輕其刑。」修正後之規定限縮於「歷次」審判中均自白者
    始有減輕其刑之適用，亦未較有利於被告。
  ⒊經綜合比較之結果，以被告行為時之修正前毒品危害防制條
    例第4條第2項、第17條第2項規定，較為有利被告，應適用
    上開規定論處。
　㈡核被告所為，係犯修正前毒品危害防制條例第4條第2項之販
    賣第二級毒品罪。被告與劉昌旺就上開犯行具犯意聯絡及行
    為分擔，應論以共同正犯。被告販賣前持有毒品之低度行為
    ，為販賣毒品之高度行為所吸收，不另論罪。
　㈢刑之加重減輕事由
　⒈被告前因犯施用毒品案件，經臺灣桃園地方法院103年度原壢
    簡字第18號判處有期徒刑4月確定，並於104年3月7日縮刑期
    滿執行完畢，有本院被告前案紀錄表可稽，其受徒刑執行完
    畢後5年以內故意再犯本件有期徒刑以上之罪，為累犯，並
    衡以被告前開案件與本案所犯之罪均屬毒品性質犯罪，並自
    前案之施用毒品升高不法內涵至本件之販賣毒品犯行，堪認
    被告就毒品犯行具特別惡性，對刑罰之反應力薄弱，爰依刑
    法第47條第1項規定，就被告本案所犯之罪裁量加重其刑。
　⒉被告於偵查及審判中就本件販賣第二級毒品犯行均自白不諱
    ，應依修正前毒品危害防制條例第17條第2項之規定減輕其
    刑。
　⒊按犯罪之情狀顯可憫恕，認科以最低刑度仍嫌過重者，得酌
    量減輕其刑，刑法第59條定有明文，所謂顯可憫恕，係指被
    告之犯行有情輕法重之情，客觀上足以引起一般人同情，處
    以法定最低刑度仍失之過苛，尚堪憫恕之情形而言。而販賣
    毒品之人，其原因動機不一，犯罪情節未必盡同，或有大盤
    毒梟者，亦有中、小盤之分，甚或僅止於吸毒者友儕間為求
    互通有無，其販賣行為所造成危害社會之程度自屬有異，法
    律科處此類犯罪，所設之法定最低本刑卻相同，不可謂不重
    。倘依其情狀處以有期徒刑，即足以懲儆，並可達防衛社會
    之目的者，自非不可依客觀之犯行與主觀之惡性二者加以考
    量其情狀，是否有可資憫恕之處，適用刑法第59條之規定酌
    量減輕其刑，期使個案裁判之量刑，能斟酌至當，符合比例
    原則（最高法院95年度台上字第788號判決意旨參照）。經
    查，被告基於與同案被告劉昌旺及毒品買家游錦苓之情誼，
    傳遞其與劉昌旺共同販賣之毒品予游錦苓並代收價金，僅此
    一次犯行，所牟取者亦僅為向劉昌旺無償取得毒品施用之利
    益，並無實際金錢利得，與大量出售毒品以賺取巨額價差之
    人，尚屬有別，其所犯販賣第二級毒品罪之法定刑為無期徒
    刑或7年以上有期徒刑，情輕法重，如遽論科以此重典，不
    免過苛，有失立法本旨，故其情足使一般人憫恕，爰依刑法
    第59條規定，酌量減輕其刑。
　⒋被告有上開加重其刑及2次減輕刑責之事由，爰依法先加重其
    刑，再遞減之。
四、駁回上訴之理由：
    原審同此認定，並以行為人之責任為基礎，審酌被告明知甲
    基安非他命為毒品危害防制條例所規定之毒品，政府宣導並
    查緝甚嚴，竟鋌而走險為同案被告劉昌旺販賣，除了危害國
    民身體健康及社會善良風氣以外，更是助長毒品流通，實不
    宜輕縱，惟念及被告終能坦承犯行，犯後態度良好，兼衡本
    次販賣毒品價格不高，數量非鉅、其本身僅擔任跑腿工作，
    犯罪角色邊緣，且並無實際金錢獲利之犯罪情節，暨其智識
    程度、生活狀況等一切情狀，量處有期徒刑2年，並認被告
    販賣毒品所取得之價金已全數轉交劉昌旺，本身並無實際犯
    罪所得，故未為沒收犯罪所得之宣告。經核原審上開認事用
    法並無違誤，量刑亦屬妥適。被告上訴認其前案係施用毒品
    ，與本案販賣毒品不同，應無加重刑度之適用，並請求從輕
    量刑。然被告於本案有依累犯規定加重其刑之必要，已如前
    述，原審於量刑時所斟酌各種情節，亦無任何量刑基礎事實
    之錯誤，被告上訴為無理由，應予駁回。
據上論斷，應依刑事訴訟法第368條，判決如主文。
本案經檢察官劉哲名提起公訴，檢察官陳慧玲到庭執行職務。
中　　華　　民　　國　　110 　年　　12　　月　　30　　日
                  刑事第八庭  審判長法　官  陳世宗
                                    法　官  呂寧莉
                                    法　官  林呈樵
以上正本證明與原本無異。
如不服本判決，應於收受送達後20日內向本院提出上訴書狀，其
未敘述上訴之理由者並得於提起上訴後20日內向本院補提理由書
（均須按他造當事人之人數附繕本）「切勿逕送上級法院」。
                                    書記官　謝雪紅
中　　華　　民　　國　　110 　年　　12　　月　　30　　日
附錄：本案論罪科刑法條全文　
修正前毒品危害防制條例第4條
製造、運輸、販賣第一級毒品者，處死刑或無期徒刑；處無期徒
刑者，得併科新臺幣二千萬元以下罰金。
製造、運輸、販賣第二級毒品者，處無期徒刑或七年以上有期徒
刑，得併科新臺幣一千萬元以下罰金。
製造、運輸、販賣第三級毒品者，處七年以上有期徒刑，得併科
新臺幣七百萬元以下罰金。
製造、運輸、販賣第四級毒品者，處五年以上十二年以下有期徒
刑，得併科新臺幣三百萬元以下罰金。
製造、運輸、販賣專供製造或施用毒品之器具者，處一年以上七
年以下有期徒刑，得併科新臺幣一百萬元以下罰金。
前五項之未遂犯罰之。